臺灣臺南地方法院新市簡易庭民事裁定
110年度新司簡調字第422號
聲  請  人  台新國際商業銀行股份有限公司

法定代理人  尚瑞強  



上列聲請人與相對人林忠厚等間請求代位分割遺產事件，聲請調
解，本院裁定如下：
    主    文
聲請駁回。
聲請程序費用由聲請人負擔。
    理    由
一、按調解，依當事人之聲請行之。前項聲請，應表明為調解標
    的之法律關係及爭議之情形。有文書為證據者，並應提出其
    原本或影本。法院認調解之聲請，依法律關係之性質，當事
    人之狀況或其他情事可認為不能調解或顯無調解必要或調解
    顯無成立之望者，得逕以裁定駁回之。前項裁定，不得聲明
    不服，民事訴訟法第405條第1項、第2項、第406條第1項第1
     款、第2項分別定有明文。次按調解成立，即屬民法上和解
    ，和解有使當事人所拋棄之權利消滅，及使當事人取得和解
    契約所訂明權利之效力（最高法院69年度台上字第724號民
    事裁判意旨參照）。是以，調解在實質上仍屬雙方當事人以
    終止爭執為目的而互相讓步所為之合意，與民法第736條所
    規定和解係當事人約定互相讓步，以終止爭執或防止爭執發
    生之契約相符，故其在實體法上，應認為具有私法上和解契
    約之效力，是調解之雙方當事人因相互讓步，致其所拋棄之
    權利消滅，為一處分行為，雙方當事人就其所拋棄之權利，
    自應具有處分權始得為之。
二、本件聲請人主張相對人林忠厚為其債務人，迄今尚欠聲請人
    新臺幣312,758及其利息未清償。坐落臺南市○鎮區○○段0000
    地號土地（下稱系爭土地）原訴外人即相對人等之被繼承人
    所有，相對人等均為繼承人。系爭土地未分割前係相對人等
    公同共有，相對人林忠厚卻怠於行使遺產分割請求權，致聲
    請人無法對其應分得之部分執行受償，為此聲請調解，代位
    相對人林忠厚請求分割系爭土地等語。則聲請人代位相對人
    林忠厚請求將系爭土地分割，應不得將被代位人列為相對人
    （最高法院64年度第5次民庭庭推總會會議決定㈠意旨參照）
    ，且聲請人主張其為相對人林忠厚之債權人，縱得依民法第
    242條規定代位行使債務人之權利，亦應以保全債權之行為
    為限，非謂聲請人即有處分上開土地（本院按：聲請人主張
    係相對人莊智雄所公同共有）之權利，而遺產之分割，性質
    上為一處分行為，故聲請人亦無從於調解程序與其餘相對人
    成立互相讓步之合意，進而拋棄相對人林忠厚之權利。從而
    ，聲請人聲請調解，依法律關係之性質可認為不能調解或調
    解顯無成立之望，爰依首開規定，逕以裁定駁回之。
三、依民事訴訟法第406條第1項、第95條、第78條裁定如主文。
     
四、如不服本裁定，應於送達後10日內以書狀向本院司法事務官
    提出異議。
中　　華　　民　　國　　110 　年　　8 　　月　　17　　日
                  臺灣臺南地方法院新市簡易庭　　　　　　
                            司法事務官　王淨瑩